【裁判字號】    91,易,493
【裁判日期】    920411
【裁判案由】    傷害等
【裁判全文】
臺灣屏東地方法院刑事判決                          九十一年度易字第四九三號
    公  訴  人  臺灣屏東地方法院檢察署檢察官
    被      告  丙○○
    被      告  戊○
    被      告  乙○○
    被      告  己○○
                起訴書誤載為.
    被      告  甲○○
右列被告因傷害等案件，經檢察官提起公訴（八十九年度偵字第四九八八號、第五○
一九號、第五二三三號、九十一年度偵字第一四六三號），本院判決如左：
    主  文
戊○被訴毀損部分無罪。
甲○○無罪。
丙○○、戊○、乙○○、己○○被訴傷害部份公訴不受理。
    理  由
壹、戊○無罪部分：
一、公訴意旨略以：戊○於八十九年八月二十九日晚上十一時許，在屏東縣萬丹鄉○○村○○路六二九號住處，基於毀損之犯意，持不明器物，將甲○○所使用之鈴
    木牌機車（車號不詳）予以損壞，足以生損害於甲○○。因認戊○涉犯刑法第三
    百五十四條之毀損他人之物罪嫌。
二、本件公訴人認被告涉有毀損犯嫌，乃係以告訴人之指訴及卷附照片為主要論據。
    訊據被告堅決否認有何毀損犯行，辯稱：我是有拿砍甘蔗的刀出來，準備明天工
    作要用，我兒子就將刀子搶走了，我沒有拿刀毀損甲○○的車子，她的車子是她
    自己發生車禍撞壞的等語。
三、按犯罪事實應依證據認定之，無證據不得推定其犯罪事實。又不能證明被告犯罪
    者，應諭知無罪之判決，刑事訴訟法第一百五十四條、第三百零一條第一項分別
    定有明文。又按認定不利於被告之事實，須依積極證據，被害人之陳述如無瑕疵
    ，且就其他方面調查又與事實相符，固可採為認定不利被告事實之積極證據。惟
    若積極證據不足為不利於被告事實之認定時，即應為有利於被告之認定，更不必
    有何有利之證據。最高法院對此分別著有三十年上字第八一六號、一八三一號及
    六十一年台上字第三○九九號判例可資參照。
四、經查：
    (一)告訴人甲○○固於偵查及本院審理中多次指訴戊○毀損伊所有之機車云云，惟
      ：告訴人於偵查中先稱：「．．戊○和丙○○還毀損我的機車，丙○○拿鋸
      子，戊○拿彎刀砸我的機車，我要告他們．．毀損，毀損的時間是在八十九年
      八月二十九日晚上十一、二點許，在（與傷害事實）同一地點。」（八十九年
      偵字第四九八八號卷第十一頁）；「．．毀損機車之部分，處理之警員王先生
      （萬丹分駐所）有看到。」（前揭卷第二十三頁背面）。然嗣後又改稱：「
      ．．八十九年八月二十九日，丙○○沒有打我的機車，是戊○打的，．．」（
      前揭卷第二十四頁），對於現場目擊者之部分則於本院審理中改稱：「（法官
      問：破壞車子時有何人看到？）丙○○的祖母、鄰居，但丙○○的祖母已經過
      世了。」（本院卷第二十五頁），是其先後指訴內容實有矛盾之處，難予遽採
      。
    (二)又車號ＰＪＴ－六一五號機車之損壞情形，雖有照片九幀附卷可參，然此亦僅
      能證明機車確有損壞之事實，至於由何人於何時以何方法為之，尚不能由此等
      照片認定。
    (三)依上說明，公訴人所舉之證據不足以證明被告戊○確有毀損之犯行。此外，又
      查無其他積極之證據，足認被告確有公訴人所指之犯行，不能證明被告犯罪，
      揆諸前開法律規定及判例意旨，依法應諭知無罪之判決。
貳、甲○○無罪部分：
一、公訴意旨略以：甲○○基於傷害之概括犯意，於八十九年八月下旬某日，毆打丙○○，致丙○○受有右胸部挫傷瘀腫等傷害；及於八十九年八月二十五日晚上某
    時，在屏東縣萬丹鄉○○村○○路六二九號住處，毆打戊○，致戊○受有後枕部
    挫傷瘀腫等傷害，因認甲○○涉犯刑法第二百七十七條第一項之傷害罪嫌。
二、本件公訴人認被告涉有傷害犯嫌，乃係以告訴人之指訴及卷附新林醫院病歷卡為
    主要論據。訊據被告堅決否認有何傷害犯行，辯稱：我是因為他們要打我及我兒
    子，我才出手推開他們的手而已，我沒有打他們等語。
三、按犯罪事實應依證據認定之，無證據不得推定其犯罪事實。又不能證明被告犯罪
    者，應諭知無罪之判決，刑事訴訟法第一百五十四條、第三百零一條第一項分別
    定有明文。次按告訴人之告訴，係以使被告受刑事訴追為目的，是其陳述是否與
    事實相符，仍應調查其他證據以資審認。如積極證據不足為不利於被告事實之認
    定時，即應為有利於被告之認定，更不必有何有利之證據。最高法院對此分別著
    有五十二年台上字第一三○○號及三十年上字第八一六號等判例可資參照。
四、經查：
    (一)被告涉嫌傷害戊○部分：
      告訴人戊○固於偵查及本院審理中指訴被告甲○○毆打伊云云，惟：告訴人於
      本院審理中稱：「（法官問：你被甲○○打的時候，有人看到？）我不知道，
      甲○○的兒子丁○○當時在場。」（本院卷第七十頁參照），惟證人丁○○於
      本院審理時則證稱：「我．．只有看過他們在互罵，沒有看過他們動手。」（
      本院卷第一百頁）；證人己○○於本院民事庭八十九年家護字第二六三號聲請
      通常保護令案件審理中，亦證稱：「兩造打架我沒有看到，是聲請人（按：指
      戊○）被打後到我家找我們說相對人（按：指甲○○）打他，我們過去瞭解情
    形，我們都在門外談沒有進去，．．」（本院民事庭八十九年家護字第二六三
      號卷第十七頁筆錄）；證人即告訴人之子丙○○亦證稱：「我當時在房間未看
      見聲請人（按：指戊○）被打的情形，我出來看見聲請人坐在地上，我太太在
      聲請人的前面，我的小孩有看到，我沒有看到聲請人受傷，我也不知道聲請人
      有腦震盪，．．」（前揭卷第十七頁筆錄）。是告訴人之指訴，尚無其他積極
      證據足資佐證。又卷附病歷卡影本（八十九年偵字第四九八八號卷第三十二頁
      ）雖可證明告訴人於八十九年八月二十六日就診前受有後枕部挫傷瘀腫等傷害
      ，然尚不能證明該等傷害係被告甲○○所造成。是本部分事證尚不足認定被告
      甲○○有傷害戊○之犯行。
    (二)被告涉嫌傷害丙○○部分：
      告訴人丙○○先於偵查中指訴稱：「我是在去年（八十九年）八月二十幾日時
      被甲○○打，她用拳打腳踢的方式，打我身體、肚子，造成我指甲脫落，我被
      打後隔一個禮拜去看醫生。」（八十九年偵字第四九八八號卷第三十六頁背面
      ），惟於本院審理中又改稱：「（法官問：甲○○有無在八十九年八月下旬某
      日打你？）她是沒有打我，但打壞我車牌ＯＺＭ－一九七號機車。」（本院卷
      第七十頁），告訴人之指訴前後不一，故此等矛盾之指訴自無法作為認定被告
      犯罪之證據。又卷附新林醫院病歷卡，固可證明告訴人於八十九年九月六日求
      診前受有右胸部重症挫傷瘀腫（八公分）、左手第四指挫裂傷及指甲剝離等傷
      害，然亦不能據此病歷卡，即推論上開傷害係被告所為。是本部分事證亦不足
      認定被告甲○○有傷害丙○○之犯行。
    (三)依上說明，公訴人所舉之證據不足以證明被告甲○○確有傷害戊○及丙○○之
      犯行。此外，又查無其他積極之證據，足認被告確有公訴人所指之犯行，不能
      證明被告犯罪，揆諸前開法律規定及判例意旨，依法應諭知無罪之判決。
參、丙○○、戊○、乙○○、己○○公訴不受理部分：
一、公訴意旨略以：丙○○與配偶甲○○感情不睦，民國八十九年八月二十七日晚上
    十一時許，丙○○在屏東縣萬丹鄉○○村○○路六二九號住處與甲○○發生爭執
    後，與其母戊○、其姐乙○○及姐夫己○○，共同基於傷害之犯意聯絡，毆打甲○○，致甲○○受有腦振盪等傷害。
二、按告訴乃論之罪，告訴人於第一審辯論終結前，得撤回其告訴；次按告訴乃論之
    罪，對於共犯一人撤回告訴者，其效力及於其他共犯；又告訴經撤回者，法院應
    諭知不受理之判決，刑事訴訟法第二百三十八條第一項、第二百三十九條及第三
    百零三條第三款定有明文。
三、本件被告丙○○、戊○、乙○○、己○○等四人因傷害案件，經檢察官提起公訴
    ，認被告丙○○等四人係犯刑法第二百七十七條第一項之傷害罪。依同法第二百
    八十七條前段之規定，須告訴乃論。茲據告訴人甲○○於本院審理中，聲請撤回
    對乙○○及己○○二人之告訴（本院卷第六十一頁），揆諸前開說明，應就全部
    被告四人諭知不受理之判決（被告陳叔真及己○○部分未經言詞辯論）。
據上論斷，應依刑事訴訟法第三百零三條第三款、第三百零七條、第三百零一條第一
項，判決如主文。
中      華      民      國      九十二    年      四      月    十一    日
                                      台灣屏東地方法院刑事第五庭
                                          法  官  王以齊
右正本證明與原本無異。
如不服本判決應於收受本判決後送達後十日內向本院提出上訴書狀，其未敘述上訴理
由者，並得於提起上訴後十日內向本院補提理由書狀（均須按他造當事人之人數附繕
本 ）「切勿逕送上級法院」
                                         書記官   盧姝伶
中      華      民      國      九十二      年      四    月    十一    日


司法院資訊處製作；財團法人民間司法改革基金會備份。
